【裁判字號】    99,裁,2932
【裁判日期】    991125
【裁判案由】    建築法
【裁判全文】
最  高  行  政  法  院  裁  定
                                      99年度裁字第2932號
上  訴  人  李世玉
                          送達代收人  金昌民
被 上訴 人  臺北市政府都市發展局
代  表  人  丁育
上列當事人間建築法事件，上訴人對於中華民國99年7月15日臺
北高等行政法院98年度訴字第2815號判決，提起上訴，本院裁定
如下：
    主  文
上訴駁回。
上訴審訴訟費用由上訴人負擔。
    理  由
一、按對於高等行政法院判決之上訴，非以其違背法令為理由，
    不得為之，行政訴訟法第242條定有明文。依同法第243條第
    1項規定，判決不適用法規或適用不當者，為違背法令；而
    判決有同條第2項所列各款情形之一者，為當然違背法令。
    是當事人對於高等行政法院判決上訴，如依行政訴訟法第24
    3條第1項規定，以高等行政法院判決有不適用法規或適用不
    當為理由時，其上訴狀或理由書應有具體之指摘，並揭示該
    法規之條項或其內容；若係成文法以外之法則，應揭示該法
    則之旨趣；倘為司法院解釋或本院之判例，則應揭示該判解
    之字號或其內容。如以行政訴訟法第243條第2項所列各款情
    形為理由時，其上訴狀或理由書，應揭示合於該條項各款之
    事實。上訴狀或理由書如未依此項方法表明，或其所表明者
    與上開法條規定不合時，即難認為已對高等行政法院判決之
    違背法令有具體之指摘，其上訴自難認為合法。
二、本件上訴人未依法申請取得建築執照，擅自在其所有臺北市
    ○○區○○路○段31號11樓之2房屋樓頂，以金屬及壓克力材
    質建造一高約2.5公尺，面積約4平方公尺之構造物（下稱系
    爭違建），遭檢舉為違建，被上訴人派員至現場勘查，經比
    對94年之航照圖並無顯影，且現場材質新穎，審認系爭違建
    未經申請擅自搭建，違反建築法第25條及第86條規定，且不
    得補辦手續，遂以民國98年6月16日以北市都建字第0986051
    5600號函通知上訴人，依法應予拆除，上訴人不服，申請更
    正為既存違建，暫緩拆除。被上訴人則以無法判讀系爭違建
    屬77年以前建物，復以98年7月24日北市都建字第098696080
    00號函通知上訴人，仍依前揭拆除處分函予以拆除，上訴人
    不服，循序提起訴訟，經原審法院審理後，以原處分已執行
    完畢，上訴人之訴欠缺訴訟權利保護要件為由，駁回其訴。
    上訴人提起本件上訴，主張：系爭違建確屬83年以前之既存
    違建，被拆除後之材料仍然存在，依目前建築技術，回復原
    狀並非難事，原審未經詳細調查，即認無法回復原狀已有疏
    失，且如認不能回復原狀，法官亦應依法行使闡明權，告知
    上訴人改以損害賠償請求之，原判決有調查未周及理由不備
    或矛盾之違法等語，雖以該判決違背法令為由，惟核其上訴
    理由，係就原審取捨證據、認定事實之職權行使，指摘其為
    不當，並就原審已論斷者，泛言未論斷，或就原審所為論斷
    ，泛言其論斷矛盾，而非具體表明合於不適用法規、適用法
    規不當、或行政訴訟法第243條第2項所列各款之情形，難認
    對該判決之如何違背法令已有具體之指摘。依首開規定及說
    明，應認其上訴為不合法。
三、據上論結，本件上訴為不合法。依行政訴訟法第249條第1項
    前段、第104條、民事訴訟法第95條、第78條，裁定如主文
    。
中    華    民    國    99    年    11    月    25    日
                    最高行政法院第五庭
                        審判長法官  黃  璽  君
                              法官  楊  惠  欽
                              法官  鄭  忠  仁
                              法官  吳  東  都
                              法官  陳  金  圍

以  上  正  本  證  明  與  原  本  無  異
中    華    民    國    99    年    11    月    26    日
                              書記官  王  福  瀛

司法院資訊處製作；財團法人民間司法改革基金會備份。
